臺灣苗栗地方法院民事簡易判決
110年度苗簡字第303號
原      告  劉珍珠  

            劉志強  
            劉桂珠  

兼  上三人
訴訟代理人  劉明珠  

原      告  劉鳳珠  

被      告  張維欽  

上列當事人間請求侵權行為損害賠償事件，原告提起附帶民事訴
訟，經本院刑事庭移送前來（108年度交附民字第101號），本院
於民國110年9月14日言詞辯論終結，判決如下：
    主    文
被告應給付原告劉珍珠新臺幣（下同）673,096元，及自民國（
下同）109 年1月18日起至清償日止，按年息5％計算之利息。
被告應給付原告劉志強634,096元，及自109 年1月18日起至清償
日止，按年息5％計算之利息。
被告應給付原告劉桂珠634,096元，及自109 年1月18日起至清償
日止，按年息5％計算之利息。
被告應給付原告劉明珠664,096元，及自109年1月18日起至清償
日止，按年息5％計算之利息。
被告應給付原告劉鳳珠634,096元，及自109 年1月18日起至清償
日止，按年息5％計算之利息。
原告其餘之訴駁回。
本判決原告勝訴部分得假執行。
原告其餘假執行之聲請駁回。
    事實及理由
壹、程序方面
    被告經合法通知，未於言詞辯論期日到場，核無民事訴訟法
    第386 條各款所列情形，爰依原告之聲請，由其一造辯論而
    為判決。
貳、實體方面
一、原告劉明珠、劉珍珠、劉志強、劉鳳珠、劉桂珠（下合稱原
    告，分稱姓名）主張：被告未領有普通重型機車駕駛執照，
    竟於民國108 年7 月19日4 時17分52秒許，騎乘車牌號碼00
    0-000 號普通重型機車上路，其沿苗栗縣頭屋鄉頭屋村尖豐
    路由西往東方向行駛，行至尖豐路141 之1 號前方之閃光黃
    燈號誌路口時，適原告之母傅炳英持手電筒充當警示燈及照
    路工具，正在穿越尖豐路到該路往東方向之外側車道內，詎
    被告本應注意車前狀況，並隨時採取必要之安全措施，行車
    速度，應依速限之規定，及行經閃光黃燈號誌路口，應減速
    接近，而當時天候晴、夜間有照明、柏油路面乾燥無缺陷、
    亦無障礙物、視距良好，並無不能注意之情事，竟未減速且
    未充分注意車前狀況，貿然前駛而將傅炳英撞擊騰空飛起重
    摔倒地，致傅炳英頭枕部頭骨破裂、顱內嚴重出血而當場死
    亡（下稱系爭車禍），被告乃騎車逃逸。原告為傅炳英之法
    定繼承人，因被告上開過失行為致傅炳英死亡而受有損害，
    自得對被告請求侵權行為損害賠償。而原告之損害為：㈠原
    告共同支出喪葬費用新臺幣（下同）284,136元（每人各支
    出56,827元）；又劉珍珠另支出西湖鄉公所納骨塔使用規費
    60,000元、西湖鄉公所公墓地使用規費5,000元（合計65,00
    0元）；劉明珠則於治喪期間再支出雜支50,000元。㈡原告為
    傅炳英之子女，因傅炳英驟然逝世，受有精神上極大痛苦之
    非財產損害，各請求100萬元之慰撫金。爰依民法第184條第
    1項前段、第191條之2前段、第192條第1項、第194條、第19
    5條規定提起本訴等語。並聲明：㈠被告應給付劉志強1,056,
    827元，及自起訴狀繕本送達翌日起至清償日止，按年息5％
    計算之利息；㈡被告應給付劉鳳珠1,056,827元，及自起訴狀
    繕本送達翌日起至清償日止，按年息5％計算之利息；㈢被告
    應給付劉桂珠1,056,827元，自起訴狀繕本送達翌日起至清
    償日止，按年息5％計算之利息；㈣被告應給付劉珍珠1,121,8
    27元，及自起訴狀繕本送達翌日起至清償日止，按年息5％計
    算之利息；㈤被告應給付劉明珠1,106,827元，及自起訴狀繕
    本送達翌日起至清償日止，按年息5％計算之利息。㈥願供擔
    保，請准宣告假執行。
二、被告則以書狀表示：被告對於自己一時疏忽造成無法挽回之
    痛，深感痛心與自責，惟目前被告在監服刑，刑期甚長，且
    被告父母已相繼離世，亦未留下遺產可與原告和解，被告願
    於服刑期滿後，如有能力，定會與原告相談賠償等語，資為
    抗辯。
三、本院之判斷：
　㈠按因故意或過失，不法侵害他人之權利者，負損害賠償責任 
    ；汽車、機車或其他非依軌道行駛之動力車輛，在使用中加
    損害於他人者，駕駛人應賠償因此所生之損害，民法第184
    條第1項前段、第191條之2前段分別定有明文。按行車速度
    ，依速限標誌或標線之規定；汽車行駛時，駕駛人應注意車
    前狀況及兩車並行之間隔，並隨時採取必要之安全措施；汽
    車行駛至交岔路口，應遵守燈光號誌；閃光黃燈表示「警告
    」，車輛應減速接近，注意安全，小心通過，道路交通安全
    規則第93條第1項、第94條第3項、第102條第1項第1款、道
    路交通標誌標線號誌設置規則第211條第1項第1款分別訂有
    明文。本件原告主張被告就系爭車禍有前開過失駕駛行為致
    傅炳英於死等情，未據被告所爭執，又被告之行為前經臺灣
    苗栗地方檢察署檢察官起訴，並經本院刑事庭以109年度交
    訴緝字第1號判決被告無駕駛執照駕車犯過失致人於死及肇
    事致人死亡逃逸罪，並判處有期徒刑2年確定，復經本院調
    取刑事案件卷宗核閱無誤，堪認被告確有原告主張之過失駕
    駛行為。則原告所受之損害與被告前揭不法行為間，即具有
    相當因果關係。是原告依上開法規請求被告負侵權行為賠償
    責任，堪認有據。
　㈡按不法侵害他人致死者，對於支出醫療及增加生活上需要之
    費用或殯葬費之人，亦應負損害賠償責任，同法第192 條第
     1 項定有明文。本件原告為傅炳英之子女，渠等主張共同
    支出喪葬費用284,136元（每人各支出56,827元）、劉珍珠
    另支出西湖鄉公所納骨塔使用規費60,000元、西湖鄉公所公
    墓地使用規費5,000元（合計65,000元）、劉明珠則於治喪
    期間再支出雜支50,000元等情，並提出相關單據為證（見附
    民卷第21至25頁），被告已於相當時期受合法通知而未於言
    詞辯論期日到場，所提出書狀亦為對此作何聲明或陳述，依
    民事訴訟法第280 條第3 項準用第1 項規定，視同自認。是
    原告自得就此部分損害各向被告請求賠償。
　㈢按不法侵害他人致死者，被害人之父、母、子、女及配偶，
    雖非財產上之損害，亦得請求賠償相當之金額，民法第194
    條定有明文。經查，傅炳英於上開時、地因系爭車禍而亡故
    ，業如前述，而原告為傅炳英之子女，有卷附戶籍資料在卷
    可憑，其等與傅炳英為至親，傅炳英意外身故，原告無法與
    之共享天倫，哀痛逾恆，當受有精神上之痛苦，故原告依民
    法第194條規定請求被告賠償慰撫金，自屬有據。本院斟酌
    兩造之身分、社會地位、學識、經濟狀況（見卷附兩造之稅
    務電子閘門財產所得調件明細表、戶籍資料查詢結果），及
    原告為被害人之成年子女，喪母之痛難以言喻等一切情狀，
    認原告各向被告請求非財產上損害100萬元，並無過高，應
    予准許。
　㈣又按損害之發生或擴大，被害人與有過失者，法院得減輕賠
    償金額或免除之，民法第217條第1項定有明文。而前開民法
    第194條之規定，係間接被害人得請求賠償之特例，其權利
    係基於侵權行為之規定而發生，自應負擔直接被害人之過失
    。倘直接被害人於損害之發生或擴大與有過失時，依公平之
    原則，亦應有民法第217條過失相抵規定之適用（最高法院7
    3年度台再字第182號判例、104年度台上字第1434號判決意
    旨參照）。又此項規定之目的在謀求加害人與被害人間之公
    平，倘受害人於事故之發生亦有過失時，由加害人負全部賠
    償責任，未免失諸過酷，是以賦與法院得不待當事人之主張
    ，減輕其賠償金額或免除之職權。換言之，基於過失相抵之
    責任減輕或免除，非僅為抗辯之一種，亦可使請求權全部或
    一部為之消滅，故裁判上得以職權斟酌之（最高法院85年台
    上字第1756號判例意旨參照）。又按行人應在劃設之人行道
    行走；行人穿越道路，應依下列規定：一、設有行人穿越道
    、人行天橋或人行地下道者，必須經由行人穿越道、人行天
    橋或人行地下道穿越，不得在其100公尺範圍內穿越道路，
    道路交通安全規則第133條、第134條第1款亦有明文。查：
　①本件被告就事故之發生，固有上開駕車過失行為，業如前述
    ，又傅炳英於系爭車禍發生時，正徒步由北往南穿越尖豐路
    遭被告騎車撞擊，而肇事地點距附近之行人穿越道僅有70公
    尺，此有員警所繪道路交通事故現場圖可憑，並經本院調取
    前開刑事案件卷宗核閱無誤，揆諸前開規定，傅炳英本應經
    由附近（100公尺範圍內）之行人穿越道穿越馬路，惟其未
    依規定逕自穿越馬路，就系爭車禍之結果，亦與有過失，此
    情並據刑事卷宗所附交通部公路總局新竹區監理所竹苗區車
    輛行車事故鑑定會（下稱行車事故鑑定會）鑑定意見書之鑑
    定意見亦認「行人傅炳英在設行人穿越道100公尺範圍內之
    閃光號誌路口穿越道路，又未充分注意左右來車，與張維欽
    無照駕駛普通重型機車，行經閃光黃燈號誌路口，未減速慢
    行反超速行駛又未充分注意車前路口之狀況，同為肇事原因
    」，經本院調取前開刑事案件卷宗核閱無誤。本院依本案卷
    證資料，審酌系爭車禍發生之際，傅炳英與被告未遵守交通
    規則之程度，認傅炳英、被告對本件事故之發生，各應負擔
    40％、60％ 之過失責任比例，而原告為傅炳英之子女，為系
    爭車禍之間接被害人，亦應負擔傅炳英之過失責任。
　②從而，本件劉志強、劉鳳珠、劉桂珠得請求被告賠償之金額
    原均為1,056,827元，另劉珍珠、劉明珠得請求被告賠償之
    金額原為1,121,827元、1,106,827元，則審酌兩造過失比例
    後，被告應賠償劉志強、劉鳳珠、劉桂珠之數額均核為634,
    096元（計算式：1,056,827元 ×60％=634,096元，元以下四
    捨五入，下同），另被告應賠償劉珍珠、劉明珠之數額各核
    為673,096元、664,096元（計算式：1,121,827元×60％=673,
    096元；1,106,827元×60％=664,096元）。
  ㈤按給付無確定期限者，債務人於債權人得請求給付時，經其
    催告而未為給付，自受催告時起，負遲延責任。其經債權人
    起訴而送達訴狀，或依督促程序送達支付命令，或為其他相
    類之行為者，與催告有同一之效力；遲延之債務，以支付金
    錢為標的者，債權人得請求依法定利率計算之遲延利息；應
    付利息之債務，其利率未經約定，亦無法律可據者，週年利
    率為5％，民法第229 條第2 項、第233 條第1 項前段、第20
    3 條分別規定甚明。本件原告對於被告之侵權行為損害賠償
    請求權為無確定期限之給付，查本件民事起訴狀繕本已於10
    9年1 月7 日寄存送達被告，有送達證書存卷足憑（見交附
    民卷第29頁），自寄存之日起經10日發生效力，揆諸前開規
    定，原告得請求自109 年1 月18日起至清償日止，按年息5％
    計算之利息。
四、綜上所述，原告依侵權行為法律關係請求被告給付如主文第
    1項至第5項所示金額及利息，為有理由，應予准許，逾此範
    圍之請求，則無理由，應予駁回。
五、本件原告勝訴部分係依民事訴訟法第427 條第1 項規定適用
    簡易程序之訴訟，所為被告敗訴之判決，依同法第389條第1
     項第3 款規定，本院應依職權宣告假執行。原告陳明願供
    擔保聲請宣告假執行，然其聲請僅係促使法院為職權之發動
    ，爰不為假執行擔保金之諭知。至原告敗訴部分，假執行之
    聲請已失所依附，即應駁回之。
六、本件事證已臻明確，兩造其餘攻擊防禦方法及所提證據經審
    酌後，於判決結果不生影響，爰不另一一論駁，附此敘明。
七、訴訟費用負擔之依據：本件係刑事附帶民事訴訟，經刑事庭
    裁定移送民事庭審理事件，依刑事訴訟法第504 條第2 項規
    定，免納裁判費，亦無其他訴訟費用支出，故無諭知訴訟費
    用負擔及確定訴訟費用額之必要。
中　　華　　民　　國　　110 　年　　9 　　月　　30　　日
                  苗栗簡易庭  法  官    黃思惠
以上正本係照原本作成。
如對本判決上訴，須於判決送達後20日內向本院提出上訴狀（須
附繕本）。如委任律師提起上訴者，應一併繳納上訴審裁判費。
                              書記官    林翰章
中　　華　　民　　國　　110 　年　　9 　　月　　30　　日